臺灣高等法院臺南分院刑事判決　一００年度上訴字第一五六號
上訴人
即被告　潘賢文
指定辯護人　本院公設辯護人 簡松柏
上列上訴人因違反槍砲彈藥刀械管制條例案件，不服臺灣臺南地
方法院九十九年度訴字第七四一號中華民國九十九年十一月三十
日第一審判決（起訴案號：臺灣臺南地方法院檢察署九十九年度
偵字第四一三三號），提起上訴，本院判決如下：
    主    文
原判決撤銷。
潘賢文未經許可，持有可發射子彈具有殺傷力之改造手槍，累犯
，處有期徒刑年捌月，併科罰金新臺幣伍萬元，罰金如易服勞
役，以新臺幣壹仟元折算壹日。扣案之仿WALTHER廠PPK/S型半自
動手槍製造之改造手槍壹支（槍枝管制編號：00000000
00號，含彈匣壹個），沒收。
    事    實
一、潘賢文前於民國（下同）九十年間因違反懲治盜匪條例案件
    ，經本院九十一年度上訴字第三九０號判處有期徒刑七年二
    月確定，於九十五年九月十五日縮短刑期假釋出監，應於九
    十七年十一月八日縮刑期滿執行完畢。詎不知悔改，明知可
    發射子彈具有殺傷力之改造槍枝，係屬槍砲彈藥刀械管制條
    例所管制之違禁物品，非經中央主管機關許可，不得持有。
    竟未經許可，於民國（下同）九十一年間，在臺南縣關廟鄉
    某處，以新臺幣（下同）三萬元之價格，向真實姓名年籍不
    詳之成年男子「楊澤民」（已歿）購買具殺傷力之仿WALTHE
    R廠PPK/S型半自動手槍製造之改造槍枝一支（槍枝管制編號
    為0000000000號）而無故持有之。嗣潘賢文因妨害風化案件
    ，於九十九年三月一日十九時三十分許，在臺南市安平區○
    ○○○街一四三號前為警通緝到案，警方獲其同意後，在上
    址住處內扣得前述改造槍枝一支，始知悉上情。
二、案經臺南市警察局第五分局報告臺灣臺南地方法院檢察署檢
    察官偵查起訴。
    理    由
甲、程序方面：
    按被告以外之人於審判外之言詞或書面陳述，除法律有規定
    者外，不得作為證據；檢察官得囑託醫院、學校或其他相當
    之機關、團體為鑑定，或審查他人之鑑定；其須以言詞報告
    或說明時，得命實施鑑定或審查之人為之；刑事訴訟法第一
    百五十九條第一項、第二百零八條第一項分別定有明文。是
    檢察官依刑事訴訟法第二百零八條第一項規定，囑託鑑定機
    關所出具之鑑定報告，應屬刑事訴訟法第二百零六條第一項
    之鑑定報告，為傳聞法則之例外，而囑託包括檢察官直接囑
    託及概括指定而由警察機關逕送鑑定之情形。查臺南市警察
    局第五分局於本案偵查中，受檢察官概括指定而由警察機關
    逕送鑑定所為之槍彈鑑定書，屬刑事訴訴法第一百五十九條
    第一項「被告以外之人於審判外之言詞或書面陳述，除法律
    有規定者外，不得作為證據。」所稱「法律有規定者」之例
    外情形，此因「鑑定之經過及其結果，應命鑑定人以言詞或
    『書面』報告」，同法第第二百零六條第一項亦規定甚明，
    是鑑定人以書面為鑑定報告提出於檢察官，依刑事訴訟法第
    一百五十九條第一項立法理由及同法第第二百零六條第一項
    規定，應具有證據能力。
乙、實體方面：
一、上開犯罪事實，迭據被告潘賢文於警詢、偵查中、原審及本
    院審理時坦承不諱，並有員警於被告住處三樓房間查獲之改
    造手槍一支（槍枝管制編號0000000000號）扣案在卷可資佐
    證，上開扣案改造手槍經送內政部警政署刑事警察局以檢視
    法、性能檢驗法鑑驗結果認：「上開扣案改造手槍一支，係
    由仿WALTHER廠PPK/S型半自動手槍製造之槍枝，換裝土造金
    屬槍管而成，經檢視，欠缺保險鈕，惟不影響擊發功能，可
    供擊發適用子彈，具殺傷力。」有內政部警政署刑事警察局
    99年4月1日刑鑑字第0990033086號鑑定書及所附照片一份附
    卷可稽（見偵查卷第六頁）。扣案改造手槍一支，具有殺傷
    力，核屬槍砲彈藥刀械管制條例第四條第一項第一款所規定
    管制之槍砲。被告自白與事實相符，本案事證明確，被告犯
    行均堪以認定，應予依法論科。
二、被告自承向其友人楊澤民購買前揭扣案之改造手槍，作為防
    身之用，應認被告為保護自己生命身體安全而占有上開改造
    手槍，主觀上並無為楊澤民保管、隱匿而受寄代藏該等槍、
    彈、槍管之意，應係為自己持有該等物品無疑（最高法院九
    十五年度臺上字第三二三一號判決意旨參照）。按未經許可
    ，持有可發射子彈具有殺傷力之改造手槍、子彈或槍砲主要
    組成零件，其持有之繼續，為行為之繼續，而非狀態之繼續
    ，亦即一經持有該槍枝、子彈或槍砲主要組成零件，罪即成
    立，但其完結須繼續至持有行為終了時為止，其間法律縱有
    變更，然其行為既繼續實施至新法施行以後，即應以行為終
    了時之法律為行為時法，與犯罪後法律有變更之情形不同，
    不生新舊法比較適用之問題（最高法院七十九年度臺非字第
    二六四號、八十八年度臺上字第四六０八號、九十五年度臺
    上字第二二五０號判決要旨參照）。本件被告持有扣案具殺
    傷力之改造手槍之行為，雖係自槍砲彈藥刀械管制條例於九
    十四年一月二十六日修正施行及刑法於九十五年七月一日修
    正施行前之九十一年間即已開始，惟迄至上開法律均已修正
    施行後之九十九年三月一日始為警查獲，自應以九十九年三
    月一日查獲（行為終了）時之法律即現行有效之修正後槍砲
    彈藥刀械管制條例及刑法為行為時法，無須為新舊法之比較
    適用，先予敘明。另按槍砲彈藥刀械管制條例第四條所稱之
    槍砲、彈藥及槍砲主要組成零件，依同條例第五條規定，非
    經中央主管機關許可，不得持有，而依同條例第四條第一項
    第一款規定，該條例所稱槍砲，包括可發射金屬或子彈具有
    殺傷力之各式槍砲，則有內政部依據槍砲彈藥刀械管制條例
    第四條第三項所為之86年11月24日臺（86）台內警字第8670
    683號公告在卷可稽。
三、核被告所為，係犯槍砲彈藥刀械管制條例第八條第四項未經
    許可持有具殺傷力之改造手槍罪。被告前於九十年間因違反
    懲治盜匪條例案件，經本院九十一年度上訴字第三九０號判
    處有期徒刑七年二月確定，於九十五年九月十五日縮短刑期
    假釋出監，並於九十七年十一月八日縮刑期滿執行完畢，有
    臺灣高等法院被告前案紀錄表在卷可憑，被告持有扣案槍枝
    之行為，係屬繼續犯，持有行為繼續至九十九年三月一日為
    警查獲時始告終止，故係於五年以內故意再犯有期徒刑以上
    之罪，為累犯，應依刑法第四十七條第一項規定加重其刑。
四、原審認為被告罪證明確，因予論罪科刑，固非無見。惟被告
    有上述前科，於五年以內故意再犯本罪，應構成累犯，原判
    決漏未審酌被告之前科，予以累犯處斷，洵有違誤。被告上
    訴意旨，請求從輕量刑，指摘原判決刑過重，雖無足取。但
    原判決既有可議，自屬無法維持，應由本院撤銷改判。爰審
    酌被告前科資料，持槍自重，法紀觀念薄弱，危害社會甚鉅
    ，及犯後坦承犯行等一切情狀，量處有期徒刑年捌月，併
    科罰金新臺幣伍萬元，並就罰金部分諭知如易服勞役，以新
    臺幣壹仟元折算壹日，以示懲儆。本件被告持有扣案槍枝之
    行為，係屬繼續犯，持有行為繼續至九十九年三月一日為警
    查獲時始告終止，其前揭持有槍枝之犯行，當無中華民國九
    十六年罪犯減刑條例之適用，自無從予以減刑，併予敘明。
    扣案仿WALTHER廠PPK/S型半自動手槍製造，換裝土造金屬槍
    管而成之改造手槍一支（槍枝管制編號0000000000號，含彈
    匣一個），屬違禁物，應依刑法第三十八條第一項第一款規
    定宣告沒收。
據上論斷，應依刑事訴訟法第三百六十九條第一項前段、第三百
六十四條、第二百九十九條第一項前段，槍砲彈藥刀械管制條例
第八條第四項，刑法第十一條前段、第四十七條第一項、第四十
二條第三項、第三十八條第一項第一款，判決如主文。
本案經檢察官張太龍到庭執行職務。
中    華    民    國    100   年    3     月    23    日
                  刑事第一庭審判長法官  茆  臺  雲
                                  法官  王  明  宏
                                  法官  蔡  長  林
以上正本證明與原本無異。
如不服本判決應於收受送達後10日內向本院提出上訴書狀，其未
敘述上訴理由者，並得於提起上訴後10日內向本院補提理由書（
均須按他造當事人之人數附繕本）「切勿逕送上級法院」。
                                書記官  李  培  薇
中    華    民    國    100   年    3     月    23    日
附錄本案論罪科刑法條全文：
槍砲彈藥刀械管制條例第八條第四項：
  未經許可，持有、寄藏或意圖販賣而陳列第一項所列槍枝者，
處三年以上十年以下有期徒刑，併科新臺幣七百萬元以下罰金。